【裁判字號】    99,交聲,197
【裁判日期】    990823
【裁判案由】    違反道路交通管理處罰條例聲明異議
【裁判全文】
臺灣基隆地方法院交通事件裁定         99年度交聲字第197號
移送機關即
原處分機關  交通部公路總局臺北區監理所基隆監理站
聲明異議人
即受處分人  丙○○
上列聲明異議人即受處分人因違反道路交通管理處罰條例案件，
對於交通部公路總局臺北區監理所基隆監理站於民國99年6月1日
所為之處分（原處分案號：基監字第裁42-GOH099573號處分），
聲明異議，本院裁定如下：
    主  文
異議駁回。
    理  由
一、原處分意旨略以：聲明異議人即受處分人丙○○（下稱異議
    人）於民國99年4 月2 日下午5 時32分許，駕駛乙○○所有
    之3956-DL 號自用小客車，行經臺中市○○○路與高工路口
    處，因「不服從交通勤務警察或依法令執行交通稽查任務人
    員之指揮或稽查者」違規，經臺中市警察局第三分局（下稱
    舉發單位）執勤員警甲○○當場拍照存證，並以上開自用小
    客車車主乙○○有違反道路交通管理處罰條例第60條第2 項
    第1 款規定之行為，逕行掣單舉發（臺中市警察局99年4 月
    29日中市警交字第GOH099573 號）嗣乙○○委由丙○○於應
    到案日期前（99年5 月29日）之99年5 月6 日，向交通部公
    路總局臺北區監理所基隆監理站（下稱原處分機關）陳述意
    見，並於同年月31日，依道路交通管理處罰條例第85條第1
    項規定，將上開交通違規行為歸責於丙○○，而原處分機關
    函請舉發單位調查結果，仍認異議人有上開違規行為，乃依
    前揭道路交通管理處罰條例第60條第2 項第1 款、第63條第
    1 項第1 款（原處分漏載第1 款）之規定及違反道路交通管
    理事件統一裁罰基準及處理細則第41條、第43條、第44條、
    第67條等規定，於99年6 月1 日以基監字第裁42-GOH099573
    號裁決書，就異議人「不服從交通勤務警察或依法令執行交
    通稽查任務人員之指揮或稽查者」之違規行為，裁處罰鍰新
    臺幣（下同）900 元，並記違規點數1 點。
二、聲明異議意旨略以：(一)異議人於員警舉發違規時間，駕車行
    經臺中市○○○路及高工路口時，係依交通號誌向前行，當
    時為綠燈，並無交通警察指揮手勢示意停車，即便有亦殊難
    想像舉發員警於同一時間可從事指揮交通及拍照取締兩個動
    作，故本件員警之舉發顯與事實不符。(二)依舉發員警所提供
    舉發照片顯示，當時異議人所行駛路段前方之交通號誌為綠
    燈，且依照舉發照片右側顯示行人穿越道道之人行號誌為紅
    燈，更可證明異議人無違規事實，且依前開照片顯示，異議
    人所駕駛之車輛係緊接著前一台車輛行駛，異議人與前方車
    輛幾乎是同時行駛至高工路及五權南路路口，若前車並無違
    規，異議人車輛應無違規之理。(三)依臺中市警察局第三分局
    中警三交字第0990012255號復函說明二提及「當時高工路方
    向號誌轉換為黃燈，執勤員警即鳴笛並以手勢指揮全部來車
    停止....」，異議人之車輛既是緊接著一部車輛前行之照片
    ，依距離推算車速，異議人之車早已通過五權南路，故復函
    內容與事實不符，爰具狀聲明異議，請求撤銷原處分云云。
三、按汽車駕駛人，駕駛汽車有不服從交通勤務警察或依法令執
    行交通指揮、稽查任務人員之指揮或稽查，而道路交通管理
    處罰條例第二章各條無處罰之規定者，處900 元以上1,800
    元以下罰鍰；汽車駕駛人有第60條第2 項第1 款情形者，除
    依原條款處罰鍰外，記違規點數1 點，道路交通管理處罰條
    例第60條第2 項第1 款、第63條第1 項第1 款分別定有明文
    。
四、訊據異議人固坦承於舉發員警舉發違規當時，確有駕駛3956
    -DL號自用小客車，行經舉發違規之臺中市○○○路與高工
    路路口之事實，惟以前詞置辯，經查：
  (一)異議人於99年4 月2 日下午5 時32分許，駕駛乙○○所有之
    3956-DL 號自用小客車，沿臺中市○○路行駛，於行經臺中
    市○○○路與高工路路口處，其行向之高工路轉為黃燈，因
    不服站立在上開路口中央之舉發單位執勤員警鳴笛及指揮全
    部來車停止之手勢，未於停止線前停車，且加速強行通過路
    口，執勤員警認異議人駕駛輛不服從交通勤務警察指揮，乃
    記下異議人所駕車輛車號、車種、顏色並拍照存證，於返回
    駐地確認電腦登錄之車籍資料無誤後，以異議人所駕上開車
    輛登記車主乙○○違反道路交通管理處罰條例第60條第2 項
    第1 款「不服從交通勤務警察或依法令執行交通稽查任務人
    員之指揮或稽查者」之規定，逕行掣單舉發乙○○，嗣乙○○依同條例第85條第1 項規定，將上開違規行為歸責於實際
    駕駛人即異議人等事實，有臺中市警察局第三分局99年4 月
    29日中市警交字第GOH099573 號舉發違反道路交通管理事件
    通知單1 份、舉發照片2 張、交通部公路總局臺北區監理所
    基隆監理站99年6 月1 日基監字第裁42-GOH099573號違反道
    路交通管理事件裁決書1 份、臺中市警察局第三分局99年5
    月21日中分三交字第0990012255號函1 份、逕行舉發歸責駕
    駛申請書1 份存卷可憑。
  (二)證人即臺中市警察局第三分局警備隊員警甲○○於本院99年
    7 月13日訊問時到庭證稱：99年4 月2 日，我在臺中市○○○路及高工路路口執行17-19 時交通整理指揮勤務，於舉發
    違規時間，異議人所駕車輛行經該路口，於黃燈未過停止線
    ，我即以四方來車停止手勢淨空該路口，異議人車輛並無依
    照我的手勢指揮停車，反而加速通過等語，並當庭提出臺中
    市警察局第三分局警備隊35人勤務分配表、警察局員警工作
    紀錄簿、臺中市警察局員警出入領用裝備登記簿等書證為憑
    。本院審諸交通案件所需之舉證狀態均稍縱即逝，除有恰好
    為警員拍照存證外，事後均無法還原現場狀態，故於用路人
    違規當時現場之執勤警員自屬交通案件之重要證人；又參酌
    警員執行公務時，本身即受有行政懲處責任之監督，其到庭
    具結作證，更係以刑事責任擔保其證言之真實性，本件舉發
    警員既已到庭證述如上，證人與異議人間亦無任何嫌隙，當
    不至甘冒涉犯偽證罪之風險，僅為罰鍰處分即蓄意構陷異議
    人；觀諸證人之證詞，證人就舉發過程記憶清晰，並能連續
    清楚陳述，且其前後並無矛盾之處，是證人上開證言，查無
    顯著瑕疵或與事實不符之處，亦無任何證據足資懷疑證人甲○○有何捏造事實之不法情事，是證人所為之上開證詞應值
    採信，異議人空言辯稱在舉發違規地點並無交通警察在場以
    手勢指揮云云，查與事實不符，無從採信。從而，異議人駕
    駛車輛，行經臺中市○○○路及高工路路口，不服從在該路
    口執行交通勤務之甲○○警員指揮之違規行為，即堪以認定
    。
  (三)至異議人雖辯稱舉發員警不可能同時以手勢指揮又拍照存證
    云云。惟本院觀諸本件舉發規違照片係攝得異議人所駕車輛
    後方影像，足見證人甲○○員警係自異議人所駕車輛後方拍
    攝異議人所駕車輛，據此而論，甲○○警員當係以手勢指揮
    全部來車停止後，見異議人車輛猶未於停止線前停車，乃取
    出照相機欲拍攝異議人所駕車輛，而此時異議人已駕車通過
    甲○○警員所站立之位置，故甲○○警員方僅攝得異議人車
    輛後方影像，是甲○○警員自非同時以手勢指揮及拍照存證
    ，從而，異議人指稱殊難想像甲○○警員於同一時間可從事
    指揮交通及拍照取締兩個動作，並據此辯稱甲○○警員之舉
    發顯與事實不符云云，查與事實不符，無從採信。
  (四)又異議人雖以舉發規違照片顯示，在異議人所駕車輛前方交
    通號誌為綠燈，右方行人號誌燈為紅燈，辯稱其係在行向交
    通號誌為綠燈時通過經舉發違規之臺中市○○○路與高工路
    路口云云。惟按汽車行駛至交岔路口，其行進、轉彎，應遵
    守燈光號誌或交通指揮人員之指揮，遇有交通指揮人員指揮
    與燈光號誌並用時，以交通指揮人員之指揮為準，道路交通
    安全規則第102條第1項第1 款定有明文。查證人甲○○警員
    證稱於異議人車輛行向交通號誌轉為黃燈時，為淨空臺中市
    ○○○路與高工路路口，乃以四方來車停止手勢，指揮包括
    異議人行向在內之四方來車停止行駛等情為可信，已如前認
    定，揆諸上開法條規定，不論異議人行向交通號誌為何，自
    應以在場甲○○警員之指揮為準，是縱異議人辯稱其行向係
    綠燈為真實，亦應停止前進，據此，已可見異議人此部分辯
    解之不可採，況證人甲○○警員已證述其係在異議人車輛行
    向轉為黃燈後，以手勢指揮四方來車停止時，斯時異議人車
    輛尚未通過其行向之停止線等語明確，益明異議人所辯與事
    實不符。至異議人所指舉發違規照片內異議人車輛前方顯示
    為綠燈之交通號誌燈，係臺中市○○路與積善橋前所設置之
    交通號誌，而非五權南路與高工路路口之交通號誌，當時異
    議人係駕駛車輛沿高工路行駛，先通過高工路與五權南路路
    口，再通過高工路與積善橋路口，這2 個路口之綠燈有秒差
    ，高工路與積善橋前之高工路綠燈有105 秒（積善橋為小路
    口，為使高工路上之車輛能順暢通行，故高工路之綠燈秒數
    較長），高工路與五權南路口之高工路綠燈有25秒（五權南
    路係通往中投公路的主要幹道，所以此時高工路行向車輛綠
    燈秒數較短），因而會出現高工路與積善橋前之交通號誌為
    綠燈，而高工路與五權南路口之交通號誌為黃燈或紅燈之情
    形，異議人所指舉發違規照片異議人車輛旁的2 個燈號係五
    權南路之行人號誌燈，只有紅燈與綠燈，紅燈亮起時，行人
    不能穿越，此時五權南路及高工路車輛交通號誌均為紅燈，
    但在高工路有綠色左轉燈，高工路往積善橋方向車輛只能左
    轉五權南路，不能直行等情，除據證人甲○○警員於99年7
    月13日結證在卷外，並有其提出之臺中市○區○○路與五權
    南路口燈號秒差相片及說明1 份附卷可參，且經本院當庭勘
    驗甲○○警員提出之上開2 路口交通號誌變換情形光碟，結
    果核與甲○○警員上開所證相符，有本院勘驗筆錄1 份存卷
    可按，據此益見甲○○警員所證之可採，異議人此部分所指
    舉發違規照片內燈號之情形，無從資為有利異議人之證據。
  (五)末以異議人雖辯稱依本件舉發違規照片顯示，異議人所駕駛
    車輛係緊接著前一台黑色車輛行駛，2 輛車幾乎是同時行駛
    至高工路及五權南路路口，若前車並無違規，異議人車輛應
    無違規之理，且依距離推算車速，異議人之車輛應早已通過
    五權南路口云云。然查，本件舉發違規照片固顯示異議人所
    駕車輛與前方黑色車輛距離相當近，且證人甲○○警員證稱
    該黑色車輛並無不服從其手勢指揮之情形等語，惟舉發違規
    照片顯示該黑色車輛與異議人車輛係呈現一前一後情形，而
    非併行，故異議人所駕車輛與該黑色車輛自非同時通過舉發
    違規路口，且甲○○警員已明確證述異議人車輛係在其作出
    停止手勢後還加速往前等情，本院參諸一般車輛通過路口多
    會減速之常情，認舉發違規照片內之黑色車輛應亦不例外，
    而異議人反常加速，自會造成如舉發違規照片所示2 車距離
    相當近之情形，是自無從以證人甲○○警員證稱該黑色車輛
    沒有不服從其手勢指揮之情形，推認異議人亦無不服從甲○○警員指揮之事實，且因異議人車輛係加速前進，在五權南
    路路幅不寬之情形下（見證人甲○○警員庭呈照片），自亦
    無從以該黑色車輛與異議人車輛之距離，推認異議人車輛在
    甲○○警員作出四方來車停止手勢前已通過五權南路口。
五、綜上所述，異議人所辯均不足採，異議人確有駕駛前揭自用
    小客車，在臺中市○○○路與高工路路口，不服從交通勤務
    警察指揮之違規。原處分機關依道路交通管理處罰條例第60
    條第2 項第1 款、第63條第1 項第1 款（裁決書漏載第1 款
    ）及違反道路交通管理事件統一裁罰基準表之規定，裁處異
    議人900 元之罰鍰，並記違規點數1 點，尚無違誤。異議人
    猶執前詞指摘原處分不當，為無理由，自應將其異議駁回。
六、據上論結，依道路交通案件處理辦法第19條，裁定如主文。
中    華    民    國    99    年    8     月    23    日
                  交通法庭法  官  劉桂金
以上正本證明與原本無異。
對於本件裁定如有不服，應於收受送達後5日內，向本院提出抗
告書狀，敘述抗告之理由，抗告於臺灣高等法院。
中    華    民    國    99    年    8     月    23    日
                          書記官  劉如純

司法院資訊處製作；財團法人民間司法改革基金會備份。
